【裁判字號】    98,訴,2809
【裁判日期】    980828
【裁判案由】    偽造文書等
【裁判全文】
臺灣板橋地方法院刑事判決              98年度訴字第2809號
公  訴  人  臺灣板橋地方法院檢察署檢察官
被      告  丙○○
                  （現另案於臺灣臺北監獄臺北分監執行中）
上列被告因偽造文書等案件，經檢察官提起公訴（98年度偵字第
11229 號），被告於本院準備程序進行中，被告就被訴之事實為
有罪陳述，經告知被告簡式審判程序之旨，並聽取當事人之意見
後，合議庭裁定由受命法官獨任進行簡式審判程序，本院判決如
下：
    主  文
丙○○竊盜，處有期徒刑參月，如易科罰金，以新臺幣壹仟元折
算壹日，扣案之複製鑰匙貳支沒收；又行使偽造私文書，足以生
損害於他人，處有期徒刑肆月，如易科罰金，以新臺幣壹仟元折
算壹日，偽造之「乙○○」印章壹顆、偽造如附表五至七所示之
署名共計貳枚、印文貳枚均沒收；又行使偽造私文書，足以生損
害於他人，處有期徒刑肆月，如易科罰金，以新臺幣壹仟元折算
壹日，偽造如附表編號一至四所示之署名共計陸枚均沒收。應執
行有期徒刑拾月，如易科罰金，以新臺幣壹仟元折算壹日，偽造
之「乙○○」印章壹顆、扣案之複製鑰匙貳支及偽造如附表所示
之署名共計捌枚、印文貳枚，均沒收。
    事實及理由
一、丙○○（竊取甲○○之現金、戒指等物係犯親屬間竊盜罪，
    業經甲○○撤回告訴，另經臺灣板橋地方法院檢察署檢察官
    不起訴處分確定）為甲○○之姪子，其於民國97年7 月間某
    日，前往甲○○位於臺北縣中和市○○路57號9 樓住處，趁
    機取得前址鑰匙後佯裝外出購物，擅請不知情之鎖匠複製該
    鑰匙後，再行將鑰匙放回原處。丙○○意圖為自己不法之所
    有，於98年3 月7 日14時許，趁甲○○上址住所無人在家之
    際，持上開複製鑰匙開門侵入甲○○住所（侵入住宅部分未
    據告訴），竊取甲○○之女乙○○（與丙○○係四親等之血
    親關係）所有，而為甲○○管領之乙○○之國民身分證、全
    民健保卡各1 張得手。
二、丙○○復基於行使偽造私文書及意圖為自己不法所有之詐欺
    犯意，明知未經乙○○之同意或授權，先於不詳時日，委由
    不知情之成年店員偽刻乙○○之印章1 枚，旋於98年3 月4
    日，假冒乙○○之代理人，持上開竊得之乙○○證件及偽刻
    之乙○○印章，前往臺北縣蘆洲市○○○路23號通訊行內，
    接續在威寶電信股份有限公司（下稱威寶公司）行動電話服
    務申請書各2 紙之申請人簽章欄處，偽造如附表編號五至六
    所示乙○○之印文各1 枚，並在乙○○之證件影本各2 紙上
    ，偽造如附表編號七所示乙○○之署名各1 枚，以向威寶公
    司之承辦人員表示其有權代理乙○○本人申辦行動電話門號
    ，並交付予威寶公司人員收執而為行使，使威寶公司人員見
    上開申請文件無誤，陷於錯誤，而同意核發行動電話門號00
    00000000號及0000000000號之SIM 卡各1 張，暨申辦門號所
    搭配之手機2 支予丙○○，足生損害於乙○○暨威寶公司通
    訊管理之正確性。
三、丙○○又基於行使偽造私文書及意圖為自己不法所有之詐欺
    犯意，於98年3 月10日持竊得之上開乙○○證件，前往臺北
    縣蘆洲市○○路162 號之通訊行內，接續在遠傳電信股份有
    限公司（下稱遠傳公司）行動電話服務申請書及通信業務服
    務契約上各2 紙上，偽造如附表一至四所示乙○○之署名共
    計6 枚，並影印乙○○之證件影本附於上述申請文件，旋交
    付予遠傳公司人員收執而為行使，使遠傳公司人員見上開申
    請文件無誤，陷於錯誤，遂同意核發以乙○○名義所申辦之
    行動電話門號0000000000號及0000000000號之SIM 卡各1 枚
    ，暨申辦門號所搭配之筆記型電腦1 台予丙○○，足生損害
    於乙○○暨遠傳公司通訊管理之正確性。嗣甲○○收到乙○○的威寶公司、遠傳公司之行動電話帳單時，經報警處理，
    為警於98年4 月3 日通知丙○○到案說明而查悉上情，並由
    丙○○身上扣得前開複製鑰匙2 支。案經甲○○告訴臺北縣
    政府警察局蘆洲分局報告臺灣板橋地方法院檢察署檢察官偵
    查起訴，經合議庭裁定以簡式審判程序審理。
四、證據：
(一)被告丙○○於警詢、偵訊及本院訊問、審理時之自白。
(二)證人即告訴人甲○○於警詢偵查中之證述。
(三)扣案之複製鑰匙2支。
(四)遠傳公司行動電話服務申請書及通信業務服務契約各2紙。
(五)威寶公司行動電話服務申請書及乙○○之證件影本各2紙。
(六)乙○○之委託書及護照（均影本）各1張。
五、按刑法上所謂偽造偽造私文書，係以無權製作之人冒用他人
    名義而製作，為其構成要件之一。若無代理權，竟假冒本人
    之代理人名義，而製作虛偽之私文書者，因其所製作者為本
    人名義之私文書，使該被偽冒之本人在形式上成為虛偽私文
    書之製作人，對於該被偽冒之本人權益暨私文書之公共信用
    造成危害，與直接冒用他人名義偽造私文書無異，自應構成
    偽造私文書罪（最高法院95年度第19次刑事庭會議決議參照
    ）。核被告丙○○竊取乙○○所有，為甲○○管領之國民身
    分證及全民健保卡，此部分業經甲○○合法提出告訴，核其
    所為，係犯刑法第320 條第1 項之竊盜罪；另被告丙○○持
    乙○○之上開證件，偽造如事實及理由欄二、三所示之申請
    文件及證件影本後，申辦行動電話門號，共計取得行動電話
    SIM 卡4 張、手機2 支及筆記型電腦1 台，核其所為，均係
    犯刑法第216 條、第210 條之行使偽造私文書罪及同法第33
    9 條第1 項之詐欺取財罪。又被告丙○○利用不知情之成年
    刻印業者偽刻乙○○之印章，為間接正犯。被告丙○○偽造
    印章、印文、署名係其偽造私文書之階段行為，偽造私文書
    後復持以行使，其偽造私文書之低度行為應為其行使偽造私
    文書之高度行為所吸收，均不另論罪。被告丙○○以一行為
    觸犯行使偽造私文書及詐欺取財罪等犯罪構成要件不同之2
    罪，為想像競合犯，應依刑法第55條規定，從一重之行使偽
    造私文書罪處斷。被告丙○○所犯上開三罪（即一次竊盜罪
    及二次行使偽造私文書罪），犯意各別、行為互殊，應予分
    論併罰。起訴書雖未就被告所犯事實及理由欄二、三之詐欺
    取財犯行起訴，惟該等部分與已起訴部分，有想像競合犯之
    裁判上一罪關係，為起訴效力所及，本院自得併予審理，附
    此敘明。爰審酌被告為一己之私利，竟竊取與其有四親等血
    親關係之乙○○之國民身分證及全民健保卡，暨及犯罪動機
    、犯罪手段、所生危害、犯罪後坦承犯行之態度等一切情狀
    ，分別量處如主文所示之刑，並依刑法第51條第5 款之規定
    ，定其應執行之刑，暨依司法院大法官釋字第662 號之解釋
    意旨諭知易科罰金之折算標準，以資懲儆。
六、至扣案之複製鑰匙2 支係被告所有，供犯本件竊盜罪所用之
    物，爰依刑法第38條第1 項第2 款之規定諭知沒收；另被告
    丙○○委請不知情之成年刻印業者所偽刻之「乙○○」印章
    1 枚，應依刑法第219 條規定諭知沒收；如附表所示之偽造
    之「乙○○」署名及印文，均應依刑法第219 條之規定沒收
    之。又偽造之遠傳公司行動電話服務申請書及通信業務服務
    契約各2 紙暨偽造之威寶公司行動電話服務申請書及乙○○
    之證件影本各2 紙，均屬被告丙○○行使而交付予遠傳公司
    及威寶公司收執所有之物，並非被告丙○○所有，自不予宣
    告沒收。
據上論斷，應依刑事訴訟法第299 條第1 項前段、第273 條之1
第1 項、第310 條之2 、第454 條第1 項，刑法第320 條第1 項
、第210 條、第216 條、第339 條第1 項、第41條第1 項前段、
第55條、第51條第5 款、第219 條、第38條第1 項第2 款，刑法
施行法第1 條之1 第1 項、第2 項，判決如主文。
本案經檢察官吳宗光到庭執行職務。
中    華    民    國    98    年    8     月    28    日
                    刑事第十三庭法  官  鄭燕璘
以上正本證明與原本無異。
如不服本判決，應於判決送達後10日內，向本院提出上訴書狀，
且上訴書狀應敘述具體理由，而上訴書狀未敘述上訴理由者，應
於上訴期間（即自收受判決書之翌日起算10日）屆滿後20日內補
提理由書。「切勿逕送上級法院」。
                                書記官  陳筱惠
中    華    民    國    98    年    8     月    28    日
附表：
┌──┬─────────────────┬────────┐
│編號│       文                  件     │偽造之署名、印文│
├──┼─────────────────┼────────┤
│ 一 │遠傳公司行動電話服務申請書1紙     │偽造之「乙○○」│
│    │（行動電話門號0000000000號）      │署名貳枚        │
├──┼─────────────────┼────────┤
│ 二 │遠傳公司行動電話服務申請書1紙     │偽造之「乙○○」│
│    │（行動電話門號0000000000號）      │署名貳枚        │
├──┼─────────────────┼────────┤
│ 三 │遠傳公司通信業務服務契約1紙       │偽造之「乙○○」│
│    │（行動電話門號0000000000號）      │署名壹枚        │
├──┼─────────────────┼────────┤
│ 四 │遠傳公司通信業務服務契約1紙       │偽造之「乙○○」│
│    │（行動電話門號0000000000號）      │署名壹枚        │
├──┼─────────────────┼────────┤
│ 五 │威寶公司行動電話服務申請書1紙     │偽造之「乙○○」│
│    │（行動電話門號0000000000號）      │印文壹枚        │
├──┼─────────────────┼────────┤
│ 六 │威寶公司行動電話服務申請書1紙     │偽造之「乙○○」│
│    │（行動電話門號0000000000號）      │印文壹枚        │
├──┼─────────────────┼────────┤
│ 七 │乙○○之證件影本2紙               │偽造之「乙○○」│
│    │                                  │署名共貳枚      │
└──┴─────────────────┴────────┘
附錄本案論罪科刑法條全文：
刑法第210條：
偽造、變造私文書，足以生損害於公眾或他人者，處5 年以下有
期徒刑。
刑法第216 條：
行使第210 條至第215 條之文書者，依偽造、變造文書或登載不
實事項或使登載不實事項之規定處斷。
刑法第339 條：
意圖為自己或第三人不法之所有，以詐術使人將本人或第三人之
物交付者，處5 年以下有期徒刑、拘役或科或併科1 千元以下罰
金。
以前項方法得財產上不法之利益或使第三人得之者，亦同。
前二項之未遂犯罰之。
刑法第320條：
意圖為自己或第三人不法之所有，而竊取他人之動產者，為竊盜
罪，處 5 年以下有期徒刑、拘役或 5 百元以下罰金。
意圖為自己或第三人不法之利益，而竊佔他人之不動產者，依前
項之規定處斷。
前二項之未遂犯罰之。


司法院資訊處製作；財團法人民間司法改革基金會備份。
